臺灣臺中地方法院民事裁定　　　　　　　100年度抗字第292號
抗　告　人　蔡念錦
相　對　人　陳進發
　　　　　　張文彰
上列當事人間聲請拍賣抵押物事件，抗告人對於中華民國100 年
11月4日本院民事庭100年度司拍字第493 號裁定提起抗告，本院
合議庭裁定如下：
    主    文
抗告駁回。
抗告程序費用新臺幣壹仟元由抗告人負擔。
    理    由
一、按抵押權人，於債權已屆清償期，而未受清償者，得聲請法
    院，拍賣抵押物，就其賣得價金而受清償。不動產所有人設
    定抵押權後，得將不動產讓與他人。但其抵押權不因此而受
    影響。民法第873條、第867條，分別定有明文。又抵押權經
    設定登記後，債權人因債務屆滿未受清償，依民法第873 條
    之規定，即得聲請法院拍賣抵押物，如對於此項法律關係有
    爭執時，亦應由有爭執之人提起訴訟，以求解決，不得僅依
    抗告程序聲明其有爭執，並據為廢棄拍賣裁定之理由（最高
    法院51年台抗字第269 號判例參照）。易言之，聲請法院裁
    定准許拍賣抵押物，係屬非訟事件，為裁定之法院僅就抵押
    權人所提出之債權憑證、抵押權設定契約書、他項權利證明
    書、不動產登記謄本為形式上之審查，無從審酌屬於實體事
    項之法律關係。其抗告法院亦僅能就形式要件是否具備為審
    查，不得審究抗告人所爭執之實體事項。
二、本件相對人主張：抗告人即債務人於民國（下同）100年7月
    4 日以如原審裁定附表所示之不動產向相對人所負債務之擔
    保，設定新臺幣（下同）360 萬元之抵押權。因抗告人即債
    務人向相對人借款280 萬元，約定有利息、遲延利息及違約
    金，清償日期為100年10月3日，已屆清償期而未為清償。爰
    依民法第873 條規定聲請裁定拍賣抵押物等情，業據提出土
    地暨建物登記謄本及他項權利證明書、抵押權設定契約書、
    本票等影本為證，經原審審查其形式要件業已具備，裁定准
    許拍賣抵押物，即無不合。
三、抗告意旨略以：抗告人雖簽發本票向相對人借款，惟相對人
    貸與抗告人之數額與本票所載之金額不符，本票所載之金額
    實際包含與原本顯不相當之利息，相對人之行為顯已該當刑
    法之重利罪，抗告人已對之提起刑事告訴。是抗告人實際並
    非積欠相對人於上開聲請狀所載之金額云云。爰提起抗告，
    並聲明原裁定廢棄。經查，抗告人上開抗告意旨，縱認屬實
    ，亦係針對借款及利息之數額為爭執，核係屬實體上之爭執
    ，依上開說明，應由抗告人另行起訴，以資解決，本件非訟
    事件程序不得加以審究。是本件抗告為無理由，應予駁回。
四、據上論結，本件抗告為無理由，依非訟事件法第46條、第21
    條第2項、第24條第1項，民事訴訟法第495條之1第1 項、第
    449條第1項、第78條，裁定如主文。
中    華    民    國   100    年    12    月    8     日
                民事第二庭  審判長法  官  王  銘
                                  法  官  黃裕仁
                                  法  官  陳添喜
正本係照原本作成。
如不服本裁定，僅得於收受本裁定正本送達後10日內，以適用法
規顯有錯誤為理由，向本院提出再抗告狀（須附繕本並繳納再抗
告裁判費新台幣1,000元），經本院許可後始可再抗告。
中    華    民    國   100    年    12    月    8     日
                                  書記官